【裁判字號】    97,交易,296
【裁判日期】    980820
【裁判案由】    過失致死
【裁判全文】
臺灣臺南地方法院刑事判決             97年度交易字第296號
公  訴  人  臺灣臺南地方法院檢察署檢察官
被      告  丙○○
上列被告因過失致死等案件，經檢察官提起公訴（97年度偵字第
8240號），本院依簡式審判程序判決如下：
    主  文
丙○○過失致人於死，處有期徒刑拾月。
    事  實
一、丙○○於民國97年1月11日18時許，駕駛車號GI—0187號自
    小客貨車，沿臺南縣後壁鄉○○村○○○○道由南往北逆向
    行駛於北往南之車道，至臺一線279.3公里處與南91線道路
    之交岔路口，本應注意交岔路口內不得臨時停車，而依當時
    天候晴、夜間有照明、柏油路面乾燥、無缺陷、無障礙物、
    視距良好，並無不能注意之情事，竟疏未注意及此，適蔡定
    崎騎乘車號QBD—738輕機車，沿台一線由北往南行駛，亦疏
    未注意車前狀況，並隨時採取必要安全措施，二車因而發生
    對向碰撞，致蔡定崎人、車倒地，受有腹部鈍挫傷合併肝臟
    破裂及膽囊外傷性撕裂缺血壞死、腹部鈍挫傷合併橫結腸腸
    繫膜血管斷裂及腹腔內出血等傷害，經送財團法人嘉義基督
    教醫院急救，仍因傷重不治於翌日18時53分許死亡。
二、案經台南縣警察局白河分局報告，及蔡定崎之配偶甲○○訴
    請臺灣嘉義地方法院檢察署檢察官相驗後，呈請台灣高等法
    院台南分院檢察長令轉臺灣台南地方法院檢察署偵查起訴。
    理  由
一、證據能力方面－
  (一)按被告以外之人（包括證人、鑑定人、告訴人、被害人及共
    同被告等）於審判外之陳述雖不符刑事訴訟法第159條之1至
    之4等4條之規定，而經當事人於審判程序同意作為證據，法
    院審酌該言詞陳述或書面陳述作成時之情況，認為適當者，
    亦得為證據，同法第159條之5第1 項定有明文。立法意旨在
    於傳聞證據未經當事人之反對詰問予以核實，原則上先予排
    除。惟若當事人已放棄反對詰問權，於審判程序中表明同意
    該等傳聞證據可作為證據；或於言詞辯論終結前未聲明異議
    ，基於尊重當事人對傳聞證據之處分權，及證據資料愈豐富
    ，愈有助於真實發見之理念，且強化言詞辯論主義，使訴訟
    程序得以順暢進行，上開傳聞證據亦均具有證據能力。查，
    道路交通事故現場圖、道路交通事故現場調查報告表(一)、(二)
    、財團法人嘉義基督教醫院診斷證明書、台灣省臺南區車輛
    行車輛事故鑑定委員會97年5月21日臺南區970355案鑑定意
    見書、台南縣警察局舉發違反道路交通管理事件通知單、車
    籍查詢-詳細畫面、台南縣警察局白河分局道路交通事故
    當事人酒精測定紀錄表、台南縣警察局白河分局相驗案件初
    步調查報告表暨報驗書、臺灣嘉義地方法院檢察署勘驗筆錄
    、驗斷書及相驗屍體證明書等證據，雖屬均被告以外之人於
    審判外之言詞或書面陳述，為傳聞證據，惟因被告及檢察官
    於本院97年11月25日審理時處理有關證據能力之意見時，均
    同意將上開證據作為本案證據（見本院卷第33頁）。本院審
    酌上開證人之陳述均係本於自由意識所為之陳述，查無不當
    取供之情形，以及物證、書證等證據與上開證言相符，審酌
    其等作成時之情況，認為適當，依據上開規定得為證據，而
    有證據能力。
  (二)傳聞法則乃對於被告以外之人於審判外之言詞或書面陳述，
    亦即針對被告以外之人於審判外以言詞或書面所為之供述證
    據而為之規範。卷附道路交通事故現場蒐證照片14幀、相驗
    照片6幀【見臺灣嘉義地方法院檢察署97年度相字第49號卷
    宗（下稱系爭偵A卷）第24頁至第30頁、第47頁至第49頁
    】、被告所提出現場影印照片6幀（見本院卷第39頁至第40
    頁）、台南縣警察局白河分局98年2月10日南縣白警四字第
    0980001387號函檢送肇事地點現場照片8幀（見本院卷第55
    頁至第58頁），均係以科學、機械之方式，對於所拍攝內容
    所為忠實且正確之記錄，性質上並非供述證據，應無刑事訴
    訟法第159條第1項規定之適用，附此敘明。
二、被告辯解及本案爭點－
  (一)被告丙○○就其於前揭時、地，駕駛上開自用小客貨車，與
    被害人蔡定崎所騎乘之上開機車發生碰撞事故，因而致蔡定
    崎死亡等事實供認不諱（見本院卷第34頁），惟辯稱：其自
    保養廠出來後，本在路肩停等紅綠燈，待綠燈燈號亮起後，
    要西向東行駛，係被害人闖紅燈來撞其所駕駛之車輛，本件
    交通事故之發生其並無過失等語。
  (二)本院綜合公訴人之論據及被告之辯解，並經雙方在本院97年
    11月25日審理時所整理之爭點，認定被告、被害人確於事實
    欄所載時、地，分別駕車行經該處，及被害人因本件交通事
    故而發生死亡之結果等情，故本案爭點乃在：本件交通事故
    發生時，被告及被害人行向之號誌各自為何？被告有無逆向
    行駛之行為？繼究明本件交通事故肇責是否歸於被告過失（
    見本院卷第34頁）。
三、認定犯罪事實所憑之證據及理由－
  (一)本件肇事前被告駕駛車號GI—0187號自小客貨車，被害人蔡
    定崎騎乘車號QBD—738輕機車，肇事地點為臺一線279.3 公
    里處與南91線之交岔路口，本件交通事故發生後，上開自小
    客貨車係前方保險桿、擋方玻璃損壞，上開機車係車身前方
    損壞，上開機車倒在上開自小客貨車前方保險桿下方，足認
    2車係以車頭對撞方式發生碰撞，有卷附道路交通事故現場
    圖、現場照片及上開自用小客貨車與機車車體外觀照片可憑
    （見警卷第13頁、第25頁、第28頁至第30頁）。
  (二)至於上開2車發生碰撞之原因，係因被告駕駛之自小客貨車
    原沿臺一線南往北逆向行駛於北往南之車道，被害人見狀避
    煞不及，還是被告駕駛之自小客貨車原在台一線279.3公里
    處北往南車道停等紅綠燈號誌欲前往南91線，待西向東之號
    誌轉換為綠燈後前行，卻遭沿台一線由北往南闖紅燈行駛之
    被害人碰撞所致？
  (三)依據被告於警詢及偵查中時陳稱：「（問：肇事前雙方行駛
    方向？行駛何車道？請詳述之？）我駕駛GI—0187號自小客
    貨車由臺一線路旁保養廠由南往北逆向至南91線路口待右轉
    ，適蔡定崎騎乘QBD—738輕機車沿臺一線由北往南直行闖紅
    燈，我看見他時人還在未進入停止線，我立即煞車停止要讓
    他通行，對方輕機車前車頭撞擊我自小貨車前保險桿，駕駛
    人頭部撞擊我的擋風玻璃‧‧」、「（危害發生前對方車輛
    距你多遠？發現危險狀況時你採取何種反應措施？）大約20
    公尺前我發現對方，我立即剎車，我認為他紅燈會停止。」
    （見系爭偵A卷第3頁至第5頁）、「（問：是否坦承於97年1
    月11日在後壁鄉台一線開你的小貨車撞死騎士蔡定崎？）我
    看見他後，我車子就停住，是他來撞我，不是我去撞他，我
    才啟動幾公尺而已。」、「（問：你的車子從保養廠開出後
    ，停於何處？）我的車子先停在道路的路肩，這個路肩前面
    有機車的停車格，不過我不是停在停車格裡面，我是停在路
    肩，並沒有將車子開到路上，我從路肩啟動幾公尺後，我就
    發現他的車子要進來，我就停下來，是他撞我的。我是啟動
    後才停住的。」【見臺灣台南地方法院檢察署97年度相字第
    337號卷宗（下稱系爭偵B卷）第17頁至第18頁】等語，足認
    被告所駕駛之自小客貨車於發生本件交通事故前，曾自道路
    事故現場圖上所示之保養廠逆向由南往北行駛於北往南之車
    道至本件交通事故發生地點。
  (四)被告雖辯稱係因其所駕駛之上開自小客貨車在停止狀態下遭
    被害人騎乘機車撞擊，才導致被害人所騎乘之機車倒在被告
    駕駛之自小客貨車前方保險桿下方云云，惟因2車重量不同
    ，且僅有被告陳稱被害人當時之車速約6、70公里等語（見
    本院卷第25頁），並無其他證據得以知悉2車當時之速度，
    因此，本院並無法僅憑上開碰撞後2車之位置，遽認被告陳
    稱其所駕駛之車輛係在停止狀態下遭被害人騎乘機車碰撞一
    節為真。
  (五)又被告雖迭辯稱發生碰撞前，本件肇事路口，西向東號誌係
    綠燈，被害人行向之北向南號誌係紅燈，被害人闖紅燈才發
    生碰撞云云，然由被告於警詢時陳稱：「‧‧我看見他時人
    還在未進入停止線，我立即煞車停止要讓他通行‧‧」、「
    ‧‧大約20公尺前我發現對方，我立即剎車，我認為他紅燈
    會停止。」等語（見系爭偵A卷第4頁至第5頁），及本院97
    年11月25日審理時陳稱：「（問：當時你如何認定被害人的
    方向是紅燈）當時我是停在路肩等，我看到被害人行車的方
    向有兩部車停下來，加上我看到的號誌是綠燈，被害人的行
    車方向是紅燈。」等語（見本院卷第32頁），再參以被害人
    機車倒地之後輪位置距離該肇事地點北向南車道之停止線係
    17.4公尺（見系爭偵A卷第13頁），若其上開所述為真，其
    係在被害人機車尚未超越停止線行駛之時，即預見被害人會
    有闖紅燈之舉，而將車輛停止。然被告何能事先預見被害人
    會有闖紅燈之舉措？其上開所述，顯悖於常情，實難遽信。
  (六)由上述可知，本院僅得確認於發生本件交通事故前，被告曾
    駕車自道路事故現場圖上所示之保養廠逆向由南往北行駛於
    北往南之車道至本件交通事故發生地點，但發生碰撞前，被
    告所駕駛之車輛是否已停止，及被害人是否有闖紅燈之行為
    ，僅有被告有瑕疵可指之陳述，並無其他事證足資佐證，因
    此，基於罪疑惟輕之法則，本院僅得於發生本件交通事故前
    ，被告曾駕車自道路事故現場圖上所示之保養廠逆向由南往
    北行駛於北往南之車道至本件交通事故發生地點後將車輛停
    止之心證，至於被告、被害人當時行向之號誌各自為何，被
    告所駕駛車輛當時是否係行駛狀態等節，本院無從判斷。
  (七)至於本件交通事故經臺灣省臺南區車輛行車事故鑑定委員會
    鑑定之結果雖認為：本件交通事故之發生被告駕駛小客貨車
    ，未依號誌指示行駛、逆向行駛，為肇事主因，有台灣省臺
    南區車行車輛事故鑑定委員會97年5月22日南鑑字第0975901
    534號函檢送之鑑定意見書1份附卷可參（見系爭偵B卷第22
    頁至第23頁），然該鑑定意見書疏未注意縱被告有駕車自道
    路事故現場圖上所示之保養廠逆向由南往北行駛於北往南之
    車道至本件交通事故發生地點之違規行為，然本件交通事故
    之發生，並非發生在被告上開逆向行駛之途中，且發生碰撞
    前，被告所駕駛之車輛係停止狀態，抑或行駛中，依卷附之
    資料，並無從判斷，已如前述，且僅憑被告之陳述，即認被
    害人有未依號誌行駛之闖紅燈行為，亦嫌速斷，因此，自難
    依該鑑定意見書為被告不利之認定。因此，公訴人依該鑑定
    意見，主張被告之逆向行駛行為，係本件交通事故發生之原
    因，尚難採信。
  (八)按交岔路口不得臨時停車，道路交通安全規則第111條第1項
    第2款定有明文。查，被告領有適當之駕駛執照，有駕駛執
    照1份附卷可參（見系爭偵A卷第18頁），對前開規定，自不
    能諉為不知，再依道路交通事故調查報告表(一)所載，事發當
    時天候晴朗、夜間有照明、柏油路面乾燥無缺陷、道路上未
    有任何障礙物、視距良好，並無不能注意情事。被告竟將車
    輛停放於交岔路口，致騎乘機車通過該路口之被害人見狀避
    煞不及，2車因而發生碰撞，被告就本件交通事故之發生，
    顯有違規停車之過失。
  (九)另按被害人本應注意車前狀況，並隨時保持安全措施，而依
    當時被告所駕駛之車輛於本件交通事故發生時，有開啟車前
    大燈，有現場照片多幀附卷可參（見系爭偵A卷第26頁、第
    28頁、第29頁、第30頁），足供對向車輛知悉該車存在之情
    ，並無不能注意之情事，竟疏未注意及此，貿然與被告所駕
    駛之車輛迎面對撞，伊對於本件交通事故之發生，亦有過失
    ，自不待言。惟按過失傷害罪規範之目的，在處罰行為人因
    個人之過失而致他人受有傷害之行為，祇以行為人之有過失
    為致傷害之一原因為已足，有司法院字第631號解釋意旨可
    供參照。因此，被害人縱對本件交通事故之發生，亦有過失
    ，仍不能解免被告應負之過失責任，併此敘明。
  (十)被害人因本件交通事故發生傷重不治死亡之結果，有財團法
    人嘉義基督教醫院診斷證明書、台南縣警察局白河分局相驗
    案件初步調查報告表暨報驗書、臺灣嘉義地方法院檢察署勘
    驗筆錄、驗斷書及相驗屍體證明書各1份附卷可佐，被害人
    之死亡與被告前開過失行為間，有相當之因果關係甚明。
  (十一)綜上所述，本件事證已臻明確，被告過失致人於死犯行堪以
    認定，應予依法論科。
四、論罪科刑之理由─
  (一)核被告所為，係犯刑法第276條第1項前段之過失致死罪。
  (二)本院審酌被告駕駛車輛，本應謹慎小心，以維自身及參與道
    路交通者之安全，竟疏未注意致肇事，實屬不該，並造成被
    害人發生死亡之結果，所生損害巨大，且犯後未與被害人家
    屬達成和解，惟念被害人對本件交通事故之發生亦有疏未注
    意車前狀況之過失等一切情狀，量處如主文所示之刑。
五、適用之法律─
  (一)刑事訴訟法第299條第1項前段。
  (二)刑法第276條第1項，刑法施行法第1條之1。
本案經檢察官乙○○到庭執行職務。
中    華    民    國    98    年    8     月    20    日
                        交通法庭  法  官  陳淑勤
以上正本證明與原本無異。
如不服本判決應於收受本判決後10日內向本院提出上訴書狀，並
應敘述具體理由。如未敘述上訴理由者，應於上訴期間屆滿後20
日內向本院補提理由書狀（均須按他造當事人之人數附繕本）「
切勿逕送上級法院」。
附記事項：告訴人或被害人對於判決如有不服，請具備理由逕向
檢察官聲請檢察官提起上訴，其上訴期間之計算，係以檢察官收
受判決正本日期為準。
                                  書記官  謝國欽
中    華    民    國    98    年    8     月    24    日
附錄本案論罪科刑法條全文：
刑法第276條第1項：
因過失致人於死者，處二年以下有期徒刑、拘役或三千元以下罰
金。


司法院資訊處製作；財團法人民間司法改革基金會備份。
